【裁判字號】    92,裁,688
【裁判日期】    920529
【裁判案由】    房屋稅
【裁判全文】
最  高  行  政  法  院  裁  定                    九十二年度裁字第六八八號
    上  訴  人  丙○○
                乙○○
                丁○○
    共      同
    訴訟代理人  戊○○
    被 上訴 人  嘉義縣稅捐稽徵處
    代  表  人  甲○○
右當事人間因房屋稅事件，上訴人對於中華民國九十一年三月十九日高雄高等行政法
院九十年度簡字第四○○○號判決，提起上訴，本院裁定如左：
    主  文
上訴駁回。
上訴審訴訟費用由上訴人負擔。
    理  由
按對於適用簡易程序之裁判提起上訴或抗告，須經本院許可，且該許可以訴訟事件所
涉及之法律見解具有原則性者為限，行政訴訟法第二百三十五條定有明文。次按「房
屋稅，以附著於土地之各種房屋，及有關增加該屋使用價值之建築物，為課稅對象。
」「納稅義務人應於房屋建造完成之日起三十日內，向當地主管稽徵機關申報房屋現
值及使用情形；其有增建、改建、變更使用或移轉承典時亦同。」「納稅義務人未依
本條例第七條之規定期限內辦理申報，經當地主管稽徵機關查獲或經人舉發者，依不
動產評價委員會評定房屋之標準價格，核定其房屋現值。」分別為房屋稅條例第三條
、第七條、第十六條所明定。又「稽徵機關適用『房屋標準單價表』核計房屋現值時
，對房屋之構造、用途、總層數及面積等，應依建築管理機關核發之使用執照（未領
使用執照者依建造執照）所載之資料為準，但未領使用執照（或建造執照）之房屋，
以現場勘定調查之資料為準。．．」亦為財政部發布「簡化評定房屋標準價格及房屋
現值作業要點」第四點規定在案。查本件上訴人共有坐落嘉義縣大林鎮○○里○○路
十一號房屋，其中建號十二之三、十二之四、十二之五之部分（稅籍編號00000
000000號，下稱系爭房屋），經被上訴人以現場勘定課稅面積為四五九．一平
方公尺，其中三九五．五平方公尺出租給慧暄公司營業使用，另有防火巷面積六三．
六平方公尺亦已密封，惟現為空置中，被上訴人按其實際使用情形核定課徵九十年度
房屋稅額為新台幣（下同）一四、九六八元。上訴人不服，主張被上訴人應依大林地
政事務所核發之權狀面積（三七二．二一平方公尺）課徵房屋稅，提起訴願，經遭決
定駁回，遂提起本件訴訟。原審以房屋稅之課稅，依房屋稅條例第三條之規定，係以
附著於土地之房屋，及有關增加該屋使用價值之建築物為對象，並非單以房屋登記面
積作為計算標準。系爭房屋各棟次間之防火巷既已增建密封打通使用，其已屬室內房
屋，被上訴人按其實際使用情形，依法將之併入課徵九十年度房屋稅一四、九六八元
，並無違誤，訴願決定予以維持，亦無不合，因而依簡易程序判決駁回上訴人之訴。
茲上訴意旨仍執詞略謂民法之規定，及財政部簡化評定現值作業要點，有其共同要旨
，就是不動產（房屋）課稅面積之計算標準，均交給予有專業領有證照（專業技術）
測量機關所核發之證明面積為標準，僅有違建、增建、擴建．．．等無建築使用執照
，或未領得建管機關或地政機關核發之測量面積，始交給稽徵機關以現場調查之資料
為準，此等規定，法律重視（專業證照）測量技術核定發證之面積為課稅面積標準，
毋庸置疑。若改按法律用語，追究其本旨，房屋所有權人凡是取得政府機關合法核發
之測量面樍權狀或證照者，應以該政府測量面積為課稅面積標準，如因增建、擴建或
違建，尚未取得政府機關核發之測量面積者，不得已之情況下才由稅務主管機關現場
勘量。此乃法治國家重視專業證照（測量師屬於國家專業管理發證項目）。但被上訴
人及原判決，違背以上法令明文規定，不適用法律裁判，並違反行政規定之意旨云云
。惟查上訴人主張各節，業據原審判決詳予審酌，並明不足採取之理由，上訴人以
其對法律上見解之歧異，仍執陳詞提起上訴，然並無所涉及之法律見解具有原則性，
揆之首揭規定，其上訴即不應許可。應予駁回。
依行政訴訟法第二百四十九條第一項前段、第一百零四條、民事訴訟法第九十五條、
第七十八條、第八十五條第一項前段，裁定如主文。
中    華    民    國    九十二      年      五        月    二十九      日
                    最 高 行 政 法 院  第 五 庭
                                審 判 長 法  官      徐  樹  海
                                         法  官      蔡  進  田
                                         法  官      鄭  淑  貞
                                         法  官      林  家  惠
                                         法  官      林  茂  權
右  正  本  證  明  與  原  本  無  異
                                         法院書記官  王  褔  瀛
中    華    民    國    九十二      年      五        月    二十九      日


司法院資訊處製作；財團法人民間司法改革基金會備份。
